臺灣新北地方法院行政訴訟判決　　　　　110年度交字第445號
原　　　告　廖千緯　　

被　　　告　新北市政府交通事件裁決處

上一代表人　李忠台(處長)住同上
訴訟代理人　黃慧婷律師
上列當事人間因交通裁決事件，原告不服被告民國110年5月10日
新北裁催字第48-CM0000000號裁決，提起行政訴訟，本院判決如
下：
    主  文
一、原告之訴駁回。
二、訴訟費用新臺幣300元由原告負擔。
    事實及理由
壹、程序方面：查原告不服被告所為道路交通管理處罰條例第8
    條的裁決而提起撤銷訴訟，依行政訴訟法第237條之1，應適
    用交通裁決事件訴訟程序。本件因卷證資料已經明確，本院
    依同法第237條之7規定，於是不經言詞辯論，直接裁判。
貳、實體方面：
一、爭訟概要：緣原告廖千緯駕駛車牌號碼000-0000號自用小客
    車（下稱系爭汽車），於民國（下同）109年9月20日21時37
    分，行經新北市三峽區龍埔路（往三角湧大橋方向）時，因
    有「非遇突發狀況，在行駛中驟然煞車」之違規行為，經民
    眾於109年9月23日檢具違規採證資料向新北市政府警察局三
    峽分局（下稱舉發機關）報案檢舉，經舉發機關執勤員警檢
    視違規採證資料後認定違規屬實，遂於109年 10月28日填製
    新北市警交大第 CM0000000號舉發違反道路交通管理事件通
    知單（下稱舉發通知單）予以舉發，記載應到案日期為 109
    年 12月12日前，並同日移送被告入案處理。原告嗣於109年
    10月28日提出申訴不服舉發，經被告函請舉發機關重新查證
    後，仍認違規事實明確，被告為此乃依道路交通管理處罰條
    例第43條第1項第4款、第43條第5項（裁決書誤載為「第24
    條」）、第63條第 1項（即第63條第1項第3款）等規定，以
    110年5月10日新北裁催字第48-CM0000000號違反道路交通管
    理事件裁決書（下稱原處分）裁處原告罰鍰新臺幣（下同）
    18,000元，記違規點數3點，並應參加道路交通安全講習。
    原告不服原處分，於是提起本件行政撤銷交通裁決訴訟。
二、原告起訴主張及聲明：
(一)原告主張要旨：
  1.原告於109年 09月20日21時37分駕駛車號000-0000自小客車
    ，行駛於新北市（縣）龍埔路往三角湧大橋方向時，遭後方
    車輛檢舉非突發狀況，在行駛中驟然煞車致遭裁決應處新臺
    幣壹萬捌仟元罰鍰並記違規點數三點且應參加道路交通安全
    講習。
  2.原告廖千緯為本次事件駕駛，以下稱之「我方車輛」。我方
    車輛原行駛於檢舉車輛後方，由於龍埔路當時因施工更改路
    型為雙向單車道，我方車輛在檢舉車輛後方並注意檢舉車輛
    行駛時多次亮起煞車燈且前方沒有任何障礙物與其他車輛，
    但由於路型關係我方車輛只得行駛於檢舉車輛後方，而當檢
    舉車輛與我方車輛行駛至該事件路段時路型變更回雙向雙車
    道，因此我方車輛進行加速超越至檢舉車輛前方，然而我方
    車輛駕駛人隨即意識到或即將經過一迴轉路口並鄰近行人穿
    越號誌，而根據道路交通管理處罰條例第44條「第二項行近
    未設行車管制號誌之行人穿越道，不減速慢行。」以及「第
    五項未依標誌、標線、號誌指示減速慢行。」，因此我方車
    輛駕駛人即決定進行車輛減速。
  3.此外，透過檢舉車輛所提供之行駛畫面左下角反光可得知當
    時時速約為 56公里/小時，由此可推論我方車輛在超越原檢
    舉車輛時時速超越56公里/小時，而該路段限速為50公里/小
    時，當時我方加速後隨即注意到速限標示，為避免超速我方
    駕駛人決定進行車輛減速。因此該行為僅為符合條例與檢舉
    車輛所檢舉之內容「非遇突發狀況，在行駛中驟然煞車」有
    事實認定之出入。
  4.在我方提出申訴並接收新北市政府警察局三峽分局函回復中
    所提及「本案全程原循正常行車速度駕車，然旨揭我方竟在
    無原由情況下無故變換車道至檢舉人車輛前且立即煞停」，
    由上述回復可得知員警在進行查證時，已先入為主以檢舉車
    輛之立場，並未考慮我方車輛立場即判斷我方車輛煞車行為
    屬故意行為，根據行政程序法第36條「行政機關應依職權調
    查證據，不受當事人主張之拘束，對當事人有利及不利事項
    一律注意」且依照當時路段之標線係開放車輛得以變換車道
    ，而變換車道之動作應無需任何原由，然此案承辦員警在函
    中卻將此一行為定義為故意行為，並連帶揣測且定義接下來
    我方車輛煞車動作為惡意、故意，實屬不妥。我方依上述所
    提及之道路交通管理處罰條例進行當時狀況之解釋煞車行為
    並非檢舉人所提出之「非遇突發狀況，在行駛中驟然煞車」
    ，針對被告所為的裁決違法，請求判決如聲明所示。
(二)聲明：撤銷原處分。
三、被告答辯及聲明：
(一)被告答辯要旨：
  1.查採證影片所示，檢舉人之車輛全程均以正常且平穩之時速
    行駛於系爭道路中，惟當檢舉人行駛至本案發生之違規地點
    時，該址屬於雙車道路段，原告突然自檢舉人之右後方超越
    ，並以極度靠近檢舉人車輛右前方而自顯未保持安全距離之
    位置切入檢舉人所在之車道中，切入後並驟然煞車、減速，
    導致原本平穩行駛之檢舉人不得不緊急煞車從原本的每小時
    56公里之時速，驟然降至每小時0公里（採證光碟之「2020_
    0920_ 213417_376.MOV」00:02:36-00:02:55）；原告於上
    述行為時，前方並無任何緊急狀況或阻礙駕駛之障礙事故，
    且該址屬為雙車道路段，右方車道並無任何車輛或其他障礙
    影響其前行，依常理原告並無超越檢舉人後立刻驟然煞車之
    必要，當時原告所為之行為，顯非單純基於超車而為，違規
    事實確實存在，已然甚明。
  2.原告雖以「系爭地點鄰近路口及行人穿越道，應減速慢行」
    及「加速行駛後始發現系爭路段設有限速警告標牌」等語為
    辯，惟查：
  ⑴原告於驟然減速、煞車之當時，早已行駛超過原告所指之路
    口及行人穿越道，原告於行為當時即不能執以作為煞車、減
    速行為之理由。
  ⑵由採證影片之左下方可見，檢舉人之行車速度自始至終均保
    持在約每小時40至50公里之時速，原告如有依道路交通安全
    規則第93條第 1項之規定保持一般道路之駕駛時速，即根本
    不會超越檢舉人；且原告於超越檢舉人後，縱令其於系爭當
    時突然看見限速警告標牌，亦不得違反道路交通安全規則第
    94條第2項之規定，以於車道中驟然煞車之方式行駛。
  ⑶職是之故，原告所執之理由均屬牽強，原告固以「駕駛人突
    然看見限速標牌」作為「有突發狀況」之理由，惟所謂突發
    狀況，並非容許原告任意解釋之概念，其內涵毋寧須類如「
    前方甫發生車禍事故、前方有掉落之輪胎、倒塌之路樹襲來
    或其他相類程度事件」（參臺灣士林地方法院 108年度交字
    第 324號判決），本件之情形顯與上揭緊急事件有間，其應
    有以正常合理方式於系爭路段駕駛之作為可能性，然其卻捨
    此不為，而選擇於車道中驟然煞車並使後方車輛不得不為閃
    避而緊急煞車，核其行為除已具備主客觀構成要件外，亦難
    謂其具備任何阻卻違法之事由。
  3.按行政罰法第7條第1項規定：「違反行政法上義務之行為非
    出於故意或過失者，不予處罰。」，故不論違規行為人係故
    意或過失而違反道路交通管理處罰條例行政法上義務之行為
    ，均屬可歸責之情形而應予處罰，原告之違規行為如上所述
    ，已然甚明，被告以上開理由作為本件處分之依據，處分應
    無違誤。
  4.再者原告既為合法考領汽車駕駛執照之人，有車籍查詢資料
    及駕駛人基本資料為憑，其對上述規定應知之甚詳，並應確
    實遵守。是原告前揭所述，無非單方所執之詞，委無足取。
    綜上所述，被告依法裁處，應無違誤，原告之訴為無理由。
(二)聲明：原告之訴駁回。
四、爭點：
(一)被告認原告駕駛系爭汽車，於109年9月20日21時37分，行經
    新北市三峽區龍埔路（往三角湧大橋方向）時，有「非遇突
    發狀況，在行駛中驟然煞車」之違規行為，以原處分裁罰原
    告，是否合法有據？
(二)原告主張其當時因行駛經過路口，鄰近行人穿越號誌而依法
    減速，且其加速後又注意到速限標誌，為避免超速而加以減
    速等情，否認有「非遇突發狀況，在行駛中驟然煞車」之違
    規行為，是否有理可採？
五、本院之判斷：
(一)前提事實：原告駕駛系爭汽車，於109年9月20日21時37分，
    行經新北市三峽區龍埔路（往三角湧大橋方向）時，因有「
    非遇突發狀況，在行駛中驟然煞車」之違規行為，經民眾於
    109年9月23日（符合道路交通管理處罰條例第7條之1所規定
    7日內檢舉期限）檢具違規採證資料向舉發機關提出檢舉，
    經舉發機關執勤員警檢視違規採證資料後認定違規屬實，遂
    於109年 10月28日填製本案舉發通知單予以舉發，記載應到
    案日期為109年 12月12日前，並同日移送被告入案處理（符
    合行為時之道路交通管理處罰條例第90條所規定 3個月內之
    舉發期限）。原告嗣於109年10月28日提出申訴不服舉發，
    案經被告函請舉發機關重新查證後，仍認違規事實明確，被
    告為此乃依道路交通管理處罰條例第43條第1項第4款、第43
    條第5項（裁決書誤載為「第24條」）、第63條第1項（即第
    63條第1項第3款）等規定，以原處分裁處原告罰鍰18,000元
    ，記違規點數 3點，並應參加道路交通安全講習等情，此有
    新北市政府警察局交通警察大隊109年9月24日新北警交執字
    第1094634705號函、檢舉人資料、採證照片、舉發通知單、
    原告之申訴資料、新北市政府警察局三峽分局109年11月30
    日新北警峽交字第1093642014號函、新北市政府警察局三峽
    分局110年3月15日新北警峽交字第1103609688號函、原處分
    書、新北市政府警察局三峽分局110年8月18日新北警峽交字
    第1103628390號函、駕駛人基本資料、汽車車籍查詢及採證
    光碟等附卷可稽（見本院卷第73頁至第75頁、第77頁、第81
    頁及第113頁至第117頁及第121頁至第123頁上方、第89頁、
    第95頁及第97頁、第99頁至第100頁、第105頁至第106頁、
    第107頁、第111頁至第112頁、第131頁、第133頁及第135頁
    ），核可採認為真實。
(二)被告認原告駕駛系爭汽車，於109年9月20日21時37分，行經
    新北市三峽區龍埔路（往三角湧大橋方向）時，有「非遇突
    發狀況，在行駛中驟然煞車」之違規行為，以原處分裁罰原
    告，核屬合法有據。
  1.應適用之法令：
 (1)按道路交通安全規則第94條第 2項規定：「汽車除遇突發狀
    況必須減速外，不得任意驟然減速、煞車或於車道中暫停。
    前車如須減速暫停，駕駛人應預先顯示燈光或手勢告知後車
    ，後車駕駛人應隨時注意前車之行動。」；又道路交通管理
    處罰條例第43條第1項第4款規定：「汽車駕駛人，駕駛汽車
    有下列情形之一者，處新臺幣 6千元以上2萬4千元以下罰鍰
    ，並當場禁止其駕駛：四、非遇突發狀況，在行駛途中任意
    驟然減速、煞車或於車道中暫停。」、同條第5項規定：「
    汽車駕駛人違反第1項…規定者，應接受道路交通安全講習
    …。」，另第63條第1項第3款規定：「汽車駕駛人有下列各
    款所列條款之一者，除依原條款處罰鍰外，並予記點：三、
    有第43條……情形之一者，各記違規點數3點。依前項各條
    款，已受吊扣或吊銷駕駛執照處分者，不予記點。」。
 (2)次按違反道路交通管理事件統一裁罰基準及處理細則第 1條
    規定：「本細則依道路交通管理處罰條例第92條第 4項規定
    訂定之」、第2條第 1項、第2項規定：「處理違反道路交通
    管理事件之程序及統一裁罰基準依本細則之規定辦理。前項
    統一裁罰基準，如附件違反道路交通管理事件統一裁罰基準
    表。」，核上開統一裁罰基準及處理細則之規定，就其立法
    目的及功能，乃為防止處罰機關枉縱或偏頗，依道路交通管
    理處罰條例第92條第 4項所授權交通部會同內政部訂定「違
    反道路交通管理事件統一裁罰基準及處理細則」及其附件「
    違反道路交通管理事件統一裁罰基準表」，用以維持裁罰之
    統一性與全國因違反道路交通管理事件受處罰民眾之公平，
    不因裁決人員不同，而生偏頗，寓有避免各監理機關於相同
    事件恣意為不同裁罰之功能，並非法所不許，於憲法上保障
    人民財產權之意旨並無牴觸（此並有司法院大法官會議釋字
    第 511號解釋意旨理由足資參照），並無違反法律保留原則
    。再依本件違規行為時之違反道路交通管理事件統一裁罰基
    準表記載，汽車駕駛人違反道路交通管理處罰條例第43條第
    1項第4款規定，即汽車駕駛人非遇突發狀況，於車道中暫停
    者，於期限內繳納或到案聽候裁決，應處罰鍰18,000元。核
    此上開規定，既係基於母法之授權而為訂定，且就違反道路
    交通管理事件統一裁罰基準及處理細則附件所示統一裁罰基
    準表中有關道路交通管理處罰條例第43條第1項第4款規定之
    裁罰基準內容（基準表除就其是否於期限內繳納或到案聽候
    裁決為裁量因素外，並就其不同違規車種及是否一年內有二
    次以上之行為，就其可能衍生危害交通安全之輕重不同，區
    分(1)機車(2)汽車(3)一年內有二次以上之第一項第一款、
    第三款、第四款行為等不同罰鍰標準，其衍生交通秩序危害
    ，既不相同，分別處以不同之罰鍰，符合相同事件相同處理
    ，不同事件不同處理之平等原則。），並未牴觸母法，是被
    告自得依此基準而為裁罰。
  2.查，本件原告之違規駕駛行為，經舉發機關執勤員警觀諸檢
    舉人提出之違規採證片後，發現原告所駕駛之系爭汽車於行
    駛途中，在無原由情況下，於通過捷運工程管制區後，在三
    峽區龍埔路（往三角湧大橋方向），無故變換車道至檢舉人
    車輛前且立即煞停，導致後車（即檢舉人）差點閃避不及追
    撞，經舉發機關綜合客觀情況予以認定後，遂依法舉發等情
    ，業據新北市政府警察局三峽分局110年3月15日新北警峽交
    字第1103609688號函述綦詳（見本院卷 第105頁），復觀諸
    本院卷 第117頁所附之採證照片所示，可知於照片顯示時間
    2020/09/20 21:37:00 時，見檢舉人車輛沿龍埔路行駛，並
    往三角湧大橋方向前行，此時該檢舉人車輛尚未超越停止線
    進行路口等情；次觀諸本院卷第 121頁所附之採證照片所示
    ，可知於照片顯示時間2020/09/20 21:37:04至21:37:05時
    ，見當該檢舉人車輛通過路口後，隨即本件系爭汽車便從該
    檢舉人車輛（即照片以黃色箭頭及圓圈所標示之車輛）之右
    側車道駛出並立即往左行駛切入內側車道等情；再觀諸本院
    卷第122頁至第123頁上方所附之採證照片所示，可知於照片
    顯示時間2020/09/20 21:37:05至21:37:06 時，仍見前述之
    系爭汽車持續往左切入該檢舉人車輛所行駛之車道前方處，
    並立即減速煞車，此時在檢舉人前方並未見有任何車輛，亦
    無其他急迫情形或阻礙物需立即減速閃避等情，之後，本件
    系爭汽車又旋即在內側車道往前行駛離開等情，以上各節核
    與前揭新北市政府警察局三峽分局110年3月15日新北警峽交
    字第1103609688號函文所述相符。準此足認，原告駕駛系爭
    汽車，於109年9月20日21時37分，行經新北市三峽區龍埔路
    （往三角湧大橋方向）時，確有「非遇突發狀況，在行駛中
    驟然煞車」之違規行為甚明，被告據以原處分裁罰原告，乃
    屬合法有據。
(三)原告主張其當時因行駛經過路口，鄰近行人穿越號誌而依法
    減速，且其加速後又注意到速限標誌，為避免超速而加以減
    速等情，否認有「非遇突發狀況，在行駛中驟然煞車」之違
    規行為，乃屬無理，不可採。
  1.查，原告雖主張：其當時因行駛經過路口，鄰近行人穿越道
    路誌而依法減速，且其加速後又注意到速限標誌，而為避免
    超速而加以減速等情，否認有「非遇突發狀況，在行駛中驟
    然煞車」之違規行為。
  2.然查，依前開採證照片所述之內容可知，當檢舉人車輛已穿
    越過路口後，始看見本件系爭汽車從檢舉人右側之外側道車
    出現駛出，如此，原告上開主張其因行經路口，鄰近行人穿
    越道路誌而依法減速乙節，即與舉發當時情形有所不相符。
    至於原告主張其加速後又注意到速限標誌，為避免超速而加
    以減速等情，然依前揭關於道路交通安全規則第94條第 2項
    及道路交通管理處罰條例第43條第1項第4款等規定之解釋，
    可知所謂「突發狀況」之存在，應具有立即發生之危險性及
    緊迫性之狀況存在，方才屬之，例如前方有車禍突然發生、
    道路塌陷、車輛惡意危險之駕駛行為或巨大貨物突然掉落路
    面、惡烈天候情況等等其它緊急突發狀況，導致駕駛人當下
    不得不採取驟然減速、煞車或於車道中暫停時等措施，如此
    始符緊急避難之法理及道路交通管理處罰條例第43條第1項
    第 4款之例外而不予處罰規定意旨。而查，本件系爭汽車於
    109年9月20日21時37分，行經新北市三峽區龍埔路（往三角
    湧大橋方向）時，在內側車道為緊急煞車之動作，但當時既
    未遭受緊急危難，此自難認適法，況且，縱使如原告所述情
    節屬實，其仍可採取分段減速之漸近方式，而非於他人行駛
    中之車輛前採取驟然減速煞車乙途始可減速行駛為是，如此
    ，原告前開主張，於法仍屬無據，自亦難採為對其有利之斟
    酌。
(四)本件判決基礎已臻明確，兩造其餘攻擊防禦方法及訴訟資料
    ，經本院審核後，或與本案爭點無涉，或對於本件判決結果
    不生影響，爰無庸一一再加論述，爰併敘明。
(五)本件第一審裁判費新臺幣300元，應由敗訴之原告負擔，所
    以確定如主文第2項所示。
六、結論：原處分並無違誤，原告訴請撤銷為無理由，應予駁回
    。
中    華    民    國   110    年    11    月    23    日
                  行政訴訟庭  法  官  楊志勇
上為正本係照原本作成。
如不服本判決，應於判決送達後20日內，向本院提出上訴狀，上
訴狀並應記載上訴理由，表明關於原判決所違背之法令及其具體
內容或依訴訟資料可認為原判決有違背法令之具體事實，並繳納
上訴費新臺幣750元。 其未表明上訴理由者，應於提出上訴後20
日內向本院補提理由書（上訴狀及上訴理由書均須按他造人數附
繕本），如逾期未提出上訴理由書者，本院毋庸再命補正，由本
院逕以裁定駁回上訴。
                              書記官  林楷勳
中    華    民    國   110    年    11    月    23    日